---
title: "Analisis de una secuencia"
author: "Laura Juli? Melis, V?ctor Navarro Garc?s y Marta Pi?ol Palau"
date: '`r format(Sys.Date(),"%e de %B de %Y")`'
output: 
  html_document: default
---


```{r setup, include=FALSE}
# knitr options
knitr::opts_chunk$set(echo = TRUE)

```

```{r libraries, include=FALSE}
# Install packages
# Load packages
# ...

library(knitr)

 #source("http://bioconductor.org/biocLite.R")
 #biocLite("Biostrings")
library(Biostrings)

```


## Secuencia 1

La secuencia leida es:
```{r, echo=FALSE}
secuencia <- readDNAStringSet("gi32141095_N_0.fa")

df <- c(names(secuencia), paste(secuencia))
df
```

La longitud de la secuencia es de `r width(secuencia)` bases. Estan repartidas como:

**Adeninas** (A): `r letterFrequency(secuencia, "A")`<br>
**Citosinas** (C): `r letterFrequency(secuencia, "C")`<br>
**Guaninas** (G): `r letterFrequency(secuencia, "G")`<br>
**Timinas** (T): `r letterFrequency(secuencia, "T")`

## Secuencia 2

La secuencia leida es:
```{r, echo=FALSE}
secuencia2 <- readDNAStringSet("gi32141095_N_1.fa")

c(names(secuencia2), paste(secuencia2))
```

La longitud de la secuencia es de `r width(secuencia2)` bases. Estan repartidas como:

**Adeninas** (A): `r letterFrequency(secuencia2, "A")`<br>
**Citosinas** (C): `r letterFrequency(secuencia2, "C")`<br>
**Guaninas** (G): `r letterFrequency(secuencia2, "G")`<br>
**Timinas** (T): `r letterFrequency(secuencia2, "T")`

## Secuencia 3

La secuencia leida es:
```{r, echo=FALSE}
secuencia3 <- readDNAStringSet("glnA glutamine synthase class I [Mycobacterium leprae TN]_reference assembly.fa")
df3 <- c(names(secuencia3), paste(secuencia3))
df3
```

La longitud de la secuencia es de `r width(secuencia3)` bases. Estan repartidas como:

**Adeninas** (A): `r letterFrequency(secuencia3, "A")`<br>
**Citosinas** (C): `r letterFrequency(secuencia3, "C")`<br>
**Guaninas** (G): `r letterFrequency(secuencia3, "G")`<br>
**Timinas** (T): `r letterFrequency(secuencia3, "T")`

## Secuencia 4

```{r}
secuencia4 <- readBStringSet("glutamine synthase class I [Mycobacterium leprae TN]_Protein.fa")

df4 <- c(names(secuencia4), paste(secuencia4))
df4
```

La longitud de la secuencia es de `r width(secuencia4)` aminoacidos/proteinas. Estan repartidos como:

**Alanina** (A): `r letterFrequency(secuencia4, "A")`<br>
**Arginina** (R): `r letterFrequency(secuencia4, "R")`<br>
**Asparagina** (N): `r letterFrequency(secuencia4, "N")`<br>
**Aspartato** (D): `r letterFrequency(secuencia4, "D")`<br>
**Ciste?na** (C): `r letterFrequency(secuencia4, "C")`<br>
**Glutamina** (Q): `r letterFrequency(secuencia4, "Q")`<br>
**?cido glut?mico** (E): `r letterFrequency(secuencia4, "E")`<br>
**Glicina** (G) : `r letterFrequency(secuencia4, "G")`<br>
**Histidina** (H): `r letterFrequency(secuencia4, "H")`<br>
**Isoleucina** (I): `r letterFrequency(secuencia4, "I")`<br>
**Leucina** (L): `r letterFrequency(secuencia4, "L")`<br>
**Lisina** (K): `r letterFrequency(secuencia4, "K")`<br>
**Metionina** (M): `r letterFrequency(secuencia4, "M")`<br>
**Fenilalanina** (F): `r letterFrequency(secuencia4, "F")`<br>
**Prolina** (P): `r letterFrequency(secuencia4, "P")`<br>
**Serina** (S): `r letterFrequency(secuencia4, "S")`<br>
**Treonina** (T): `r letterFrequency(secuencia4, "T")`<br>
**Tript?fano** (W): `r letterFrequency(secuencia4, "W")`<br>
**Tirosina** (Y): `r letterFrequency(secuencia4, "Y")`<br>
**Valina** (V): `r letterFrequency(secuencia4, "V")` 

`

