---
title: '`r paste("Análisis de secuencias:", params$nombre.fichero)`'
author: "Esteban Vegas"
output: html_document
date: '`r format(Sys.Date(),"%e de %B, %Y")`'
params:
  ruta.in: "Fasta files"
  ruta.out: "Fasta files_out"
  nombre.fichero: "gi32141095_N_0.fa"
---

```{r setup, include=FALSE}
knitr::opts_chunk$set(echo = FALSE,comment ="")
options(width=80)
```


```{r libraries,include=FALSE}
# poso el paquet com a comentari, ja que sinó no puc executar el render

## try http:// if https:// URLs are not supported
#source("https://bioconductor.org/biocLite.R")
#biocLite("Biostrings")
if(!require('knitr',quietly = T)){install.packages('knitr')} 
require('knitr', quietly = T)

if(!require('Biostrings',quietly = T)){
  source('https://bioconductor.org/biocLite.R')
  biocLite('Biostrings', ask=FALSE)}
require('Biostrings', quietly = T)

```

Este es el primer análisis dinámico de una secuencia.

El fichero de entrada es cualquier secuencia con formato fasta con un tamaño máximo de la secuencia de una linea. Por tanto, el fichero fasta ocupa siempre dos lineas.

La secuencia leida es:
```{r, echo=FALSE, message=FALSE, warning=FALSE}
mydata.Fasta <- readDNAStringSet(filepath=file.path(params$ruta.in,params$nombre.fichero))
frec.bases <- alphabetFrequency(mydata.Fasta , baseOnly=TRUE, as.prob=FALSE)

cat(">", names(mydata.Fasta),"\n",toString(mydata.Fasta),"\n", sep="")

```


La longitud de la secuencia es de `r sum(frec.bases)` bases. Estan repartidas como:

- Adeninas (A): `r as.numeric(frec.bases[1,"A"])`

- Citosinas (C): `r as.numeric(frec.bases[1,"C"])`

- Guaninas (G): `r as.numeric(letterFrequency(mydata.Fasta , "G", as.prob=FALSE))`

- Timinas (T): `r as.numeric(letterFrequency(mydata.Fasta , "T", as.prob=FALSE))`

- Otras: `r as.numeric(frec.bases[1,"other"])`
