---
title: "Analisis de una secuencia"
author: "Laura Julia Melis, Victor Navarro Garces y Marta Piñol Palau"
date: '`r format(Sys.Date(),"%e de %B de %Y")`'
output: html_document
---

```{r setup, include=FALSE}
# knitr options
knitr::opts_chunk$set(echo = TRUE)

```

```{r libraries, include=FALSE}
# Install packages
# Load packages
# ...

library(knitr)


```


## Secuencia 1

La secuencia leida es:
```{r, echo=FALSE}
secuencia <- readLines("gi32141095_N_0.fa")

df <- c(names(secuencia), paste(secuencia))
df

seq <- as.character(df[2])

```

La longitud de la secuencia es de `r nchar(seq)` bases. Estan repartidas como:

**Adeninas** (A): `r sapply(regmatches(seq, gregexpr("A", seq)), length)`<br>
**Citosinas** (C): `r sapply(regmatches(seq, gregexpr("C", seq)), length)`<br>
**Guaninas** (G): `r sapply(regmatches(seq, gregexpr("G", seq)), length)`<br>
**Timinas** (T): `r sapply(regmatches(seq, gregexpr("T", seq)), length)`

## Secuencia 2

La secuencia leida es:
```{r, echo=FALSE}
secuencia2 <- readLines("gi32141095_N_1.fa")

df2 <-c(names(secuencia2), paste(secuencia2))
df2

seq2 <- as.character(df2[2])
```

La longitud de la secuencia es de `r nchar(seq2)` bases. Estan repartidas como:

**Adeninas** (A): `r sapply(regmatches(seq2, gregexpr("A", seq2)), length)`<br>
**Citosinas** (C): `r sapply(regmatches(seq2, gregexpr("C", seq2)), length)`<br>
**Guaninas** (G): `r sapply(regmatches(seq2, gregexpr("G", seq2)), length)`<br>
**Timinas** (T): `r sapply(regmatches(seq2, gregexpr("T", seq2)), length)`


