---
title: "Ejercicio de tr√°fico"
author: "Francesc Carmona"
date: "9 setembre de 2015"
output: html_document
---

En el libro de Sen and Srivastava se explica este ejemplo que nosotros hemos adaptado a las medidas europeas.

Sabemos que cuantos m√°s coches circulan por una carretera, menor es la velocidad del tr√°fico. El estudio de este problema tiene como objetivo la mejora del transporte y la reducci√≥n del tiempo de viaje.

Los datos son la densidad (en veh√≠culos por km) y su correspondiente velocidad (en km por hora).

```{r}
dens<-c(12.7,17.0,66.0,50.0,87.8,81.4,75.6,66.2,81.1,62.8,77.0,89.6,
        18.3,19.1,16.5,22.2,18.6,66.0,60.3,56.0,66.3,61.7,66.6,67.8)
vel<-c(62.4,50.7,17.1,25.9,12.4,13.4,13.7,17.9,13.8,17.9,15.8,12.6,
       51.2,50.8,54.7,46.5,46.3,16.9,19.8,21.2,18.3,18.0,16.6,18.3)
rvel<-sqrt(vel)
```

Las siguientes instrucciones generan el gr√°fico de puntos para estos datos.

```{r}
plot(dens, rvel, xlab="densidad", ylab="RAIZ(vel)")
```

Calculem la recta de regressiÛ pel mËtode del mÌnims quadrats.

```{r}
recta <- lm(rvel ~ dens)
coef(recta)
```
```{r}
plot(dens, rvel, xlab="densidad", ylab="RAIZ(vel)")
abline(recta)
```

Els residus s'obtenen aixÌ (els residus no es conporten de forma aleatÚria/ no s'ajusta tal com esperem/ 
hauriem de tenir valors a dalt i abaix del 0 de forma aleatÚria):

```{r}
plot(dens, residuals(recta))
```

Anem a calcular el model parabÚlic (la densitat al quadrat s'ha de calcular previament):

```{r}
dens2 <- dens^2
parab <- lm(rvel ~ dens + dens2)
coef(parab)
```

```{r}
plot(dens, residuals(parab))
```




