---
title: "Análisis de datos estudio depresión postparto"
author: "Laura Julià"
date: "10/5/2019"
output: 
  html_document:
   toc: true
   toc_depth: 4
---
## 0. PAQUETES NECESARIOS.
```{r message=FALSE, warning=FALSE}
##install.packages("epiDisplay")
library(epiDisplay)
##install.packages("logbin")
library(logbin)
#install.packages("ResourceSelection")
library(ResourceSelection)
```

## 1. LECTURA DE DATOS. 
```{r}
setwd("~/Desktop/Estadística/4. Quart/TFG/Informe")
load("DPP.RData")
```

## 2. MODELOS DE REGRESIÓN LOGÍSTICA.
#### 2.1. Síntomas de depresión a las 8 semanas (EPDS>9).
```{r}
logistica8 <- glm(epds8wc~epqnT+epds0+duke+antpers, data=dppdat,family=binomial(link="logit"))
summary(logistica8)
logistic.display(logistica8)
```

#### 2.2. Síntomas de depresión a las 32 semanas (EPDS>9).
```{r}
logistica32 <- glm(epds32winc~epqnT+epds0+ecoprob, data=dppdat,family=binomial(link="logit"))
summary(logistica32)
logistic.display(logistica32)
```

#### 2.3. Diagnóstico clínico de la depresión postparto (DIGS).
```{r}
logisticaDIGS <- glm(digs0a32~epqnT+epds0+antpers+antpsifa+expvit, data=dppdat,family=binomial(link="logit"))
summary(logisticaDIGS)
logistic.display(logisticaDIGS)
```

## 3. MODELOS DE REGRESIÓN LOG-BINOMIAL CON FUNCIÓN GLM.
#### 3.1. Síntomas de depresión a las 8 semanas (EPDS>9).
```{r}
##logbinonial8 <- glm(epds8wc~epqnT+epds0+duke+antpers, data=dppdat, family=binomial(link="log"))
##summary(logbinonial8)
```
**Error: no valid set of coefficients has been found: please supply starting values**

##### 3.1.1 Con argumento start.
**Valores -4 i 0**
```{r message=FALSE, warning=FALSE}
logbinonial8.start1 <- glm(epds8wc~epqnT+epds0+duke+antpers, data=dppdat, family=binomial(link="log"), start=c(-4, rep(0,4)))
summary(logbinonial8.start1)
exp(coef(logbinonial8.start1))[-1]
```

**Valores de la función logbin**
```{r message=FALSE, warning=FALSE}
logbinonial8.start2 <- glm(epds8wc~epqnT+epds0+duke+antpers, data=dppdat, family=binomial(link="log"), start=c(-3.905,0.03624,0.03717,7.772e-16,0.2553))
summary(logbinonial8.start2)
exp(coef(logbinonial8.start2))[-1]
```

#### 3.2. Síntomas de depresión a las 32 semanas (EPDS>9).
```{r}
logbinomial32 <- glm(epds32winc~epqnT+epds0+ecoprob, data=dppdat, family=binomial(link="log"))
summary(logbinomial32)
exp(coef(logbinomial32))[-1]
```

#### 3.3. Diagnóstico clínico de la depresión postparto (DIGS).
```{r}
##logbinomialDIGS <- glm(digs0a32~epqnT+epds0+antpers+antpsifa+expvit, data=dppdat, family=binomial(link="log"))
##summary(logbinomialDIGS)
```
**Error: no valid set of coefficients has been found: please supply starting values**

##### 3.3.1 Con argumento start.
**Valores -4 i 0**
```{r message=FALSE, warning=FALSE}
logbinomialDIGS.start1 <- glm(digs0a32~epqnT+epds0+antpers+antpsifa+expvit, data=dppdat, family=binomial(link="log"), start=c(-4, rep(0,5)))
summary(logbinomialDIGS.start1)
exp(coef(logbinomialDIGS.start1))[-1]
```

**Valores de la función logbin**
```{r message=FALSE, warning=FALSE}
logbinomialDIGS.start2 <- glm(digs0a32~epqnT+epds0+antpers+antpsifa+expvit, data=dppdat, family=binomial(link="log"), start=c(-4.56916,0.03249,0.02600,0.69298,0.32336,0.60922))
summary(logbinomialDIGS.start2)
exp(coef(logbinomialDIGS.start2))[-1]
```

## 4. MODELOS DE REGRESIÓN LOG-BINOMIAL CON FUNCIÓN LOGBIN.
#### 4.1. Síntomas de depresión a las 8 semanas (EPDS>9).
```{r message=FALSE, warning=FALSE}
logbin8 <- logbin(epds8wc~epqnT+epds0+duke+antpers, data=dppdat)
summary(logbin8)
exp(coef(logbin8))[-1]
```
**nplbin: fitted probabilities numerically 1 occurred**

##### 4.1.1 Con argumento bound.tol.
```{r message=FALSE, warning=FALSE}
logbin8.bound <- logbin(epds8wc~epqnT+epds0+duke+antpers, data=dppdat, bound.tol= 1)
summary(logbin8.bound)
exp(coef(logbin8.bound))[-1]
```


#### 4.2. Síntomas de depresión a las 32 semanas (EPDS>9).
```{r message=FALSE, warning=FALSE}
logbin32 <- logbin(epds32winc~epqnT+epds0+ecoprob, data=dppdat)
summary(logbin32)
exp(coef(logbin32))[-1]
```

#### 4.3. Diagnóstico clínico de la depresión postparto (DIGS).
```{r message=FALSE, warning=FALSE}
logbinDIGS <- logbin(digs0a32~epqnT+epds0+antpers+antpsifa+expvit, data=dppdat)
summary(logbinDIGS)
exp(coef(logbinDIGS))[-1]
```
**nplbin: fitted probabilities numerically 1 occurred**

##### 4.3.1 Con argumentos "bound.tol" y "maxit".
```{r message=FALSE, warning=FALSE}
logbinDIGS.bound <- logbin(digs0a32~epqnT+epds0+antpers+antpsifa+expvit, data=dppdat, maxit=100, bound.tol= 0.05)
summary(logbinDIGS.bound)
exp(coef(logbinDIGS.bound))[-1]
```


## 5. MODELOS DE REGRESIÓN LOG-BINOMIAL CON FUNCIÓN COPY.
### 5.1. Creación de la función COPY.
```{r}
copy <- function(data, Y, vars,n, W) {
  if (!is.numeric(data[, Y])) {
    data[, Y] <- as.numeric(data[, Y])-1
  }
  data$W <- (n-1)/n
  data.copy <- data
  data.copy[, Y] <- 1-data.copy[, Y]
  data.copy$W <- 1/n
  data.all <- merge(data, data.copy, all = T)
  formul <- paste(Y, paste(vars, collapse = " + "), sep = "~")
  mod.mat <- model.matrix(as.formula(formul), data)
  glm.copy <- glm(as.formula(formul), family = binomial(log), data.all,
                  weights = W, control = list(maxit = 100),
                  start = c(-4, rep(0, ncol(mod.mat)-1)))
  return(glm.copy)
}
```

### 5.2. Síntomas de depresión a las 8 semanas (EPDS>9).
#### 5.2.1.Con n=100 copias.
```{r, warning=FALSE}
logbinonial8.copy100 <- copy(dppdat,'epds8wc', vars = c('epqnT','epds0','duke','antpers'),100)
summary(logbinonial8.copy100)
exp(coef(logbinonial8.copy100))[-1]
```

#### 5.2.2.Con n=1000 copias.
```{r, warning=FALSE}
logbinonial8.copy1000 <- copy(dppdat,'epds8wc', vars = c('epqnT','epds0','duke','antpers'),1000)
summary(logbinonial8.copy1000)
exp(coef(logbinonial8.copy1000))[-1]
```

#### 5.2.3.Con n=10000 copias.
```{r, warning=FALSE}
logbinonial8.copy10000 <- copy(dppdat,'epds8wc', vars = c('epqnT','epds0','duke','antpers'),10000)
summary(logbinonial8.copy10000)
exp(coef(logbinonial8.copy10000))[-1]
```

### 5.3. Síntomas de depresión a las 32 semanas (EPDS>9).
#### 5.3.1.Con n=100 copias.
```{r, warning=FALSE}
logbinonial32.copy100 <- copy(dppdat,'epds32winc', vars = c('epqnT','epds0','ecoprob'),100)
summary(logbinonial32.copy100)
exp(coef(logbinonial32.copy100))[-1]
```

#### 5.3.2.Con n=1000 copias.
```{r, warning=FALSE}
logbinonial32.copy1000 <- copy(dppdat,'epds32winc', vars = c('epqnT','epds0','ecoprob'),1000)
summary(logbinonial32.copy1000)
exp(coef(logbinonial32.copy1000))[-1]
```

#### 5.3.3.Con n=10000 copias.
```{r, warning=FALSE}
logbinonial32.copy10000 <- copy(dppdat,'epds32winc', vars = c('epqnT','epds0','ecoprob'),10000)
summary(logbinonial32.copy10000)
exp(coef(logbinonial32.copy10000))[-1]
```

### 5.4. Diagnóstico clínico de la depresión postparto (DIGS).
#### 5.4.1.Con n=100 copias.
```{r, warning=FALSE}
logbinonialDIGS.copy100 <- copy(dppdat,'digs0a32', vars = c('epqnT','epds0','antpers','antpsifa','expvit'),100)
summary(logbinonialDIGS.copy100)
exp(coef(logbinonialDIGS.copy100))[-1]
```

#### 5.4.2.Con n=1000 copias.
```{r, warning=FALSE}
logbinonialDIGS.copy1000 <- copy(dppdat,'digs0a32', vars = c('epqnT','epds0','antpers','antpsifa','expvit'),1000)
summary(logbinonialDIGS.copy1000)
exp(coef(logbinonialDIGS.copy1000))[-1]
```

#### 5.4.3.Con n=10000 copias.
```{r, warning=FALSE}
logbinonialDIGS.copy10000 <- copy(dppdat,'digs0a32', vars = c('epqnT','epds0','antpers','antpsifa','expvit'),10000)
summary(logbinonialDIGS.copy10000)
exp(coef(logbinonialDIGS.copy10000))[-1]
```

# 6. PRUEBAS DE BONDAD DE AJUSTE CON HOSMER-LEMESHOW.
### 6.1. Modelos de regresión logística.
```{r}
hoslem.test(logistica8$y, fitted(logistica8), g=10)
hoslem.test(logistica32$y, fitted(logistica32), g=10)
hoslem.test(logisticaDIGS$y, fitted(logisticaDIGS), g=10)
```

### 6.2. Modelos de regresión log-binomial.
###### 6.2.1.Con función "glm".
```{r}
hoslem.test(logbinonial8.start1$y, fitted(logbinonial8.start1), g=10)
hoslem.test(logbinomial32$y, fitted(logbinomial32), g=10)
hoslem.test(logbinomialDIGS.start1$y, fitted(logbinomialDIGS.start1), g=10)
```

###### 6.2.1.Con función "logbin".
```{r}
hoslem.test(logbin8$y, fitted(logbin8), g=10) 
hoslem.test(logbin32$y, fitted(logbin32), g=10)
hoslem.test(logbinDIGS$y, fitted(logbinDIGS), g=10)
```

###### 6.2.1.Con función "COPY".
```{r}
hoslem.test(logbinonial8.copy100$y, fitted(logbinonial8.copy100), g=10)
hoslem.test(logbinonial8.copy1000$y, fitted(logbinonial8.copy1000), g=10)
hoslem.test(logbinonial8.copy10000$y, fitted(logbinonial8.copy10000), g=10)

hoslem.test(logbinonial32.copy100$y, fitted(logbinonial32.copy100), g=10)
hoslem.test(logbinonial32.copy1000$y, fitted(logbinonial32.copy1000), g=10)
hoslem.test(logbinonial32.copy10000$y, fitted(logbinonial32.copy10000), g=10)

hoslem.test(logbinonialDIGS.copy100$y, fitted(logbinonialDIGS.copy100), g=10)
hoslem.test(logbinonialDIGS.copy1000$y, fitted(logbinonialDIGS.copy1000), g=10)
hoslem.test(logbinonialDIGS.copy10000$y, fitted(logbinonialDIGS.copy10000), g=10)
```

# 7. PRUEBAS DE BONDAD DE AJUSTE CON LA DEVIANZA.
### 7.1. Modelos de regresión logística.
```{r}
rbind("Estadistico de la devianza" = logistica8$deviance , "Grados de libertad" = logistica8$df.residual, "P-valor"=1-pchisq(logistica8$deviance, logistica8$df.residual))
rbind("Estadistico de la devianza" = logistica32$deviance , "Grados de libertad" = logistica32$df.residual, "P-valor"=1-pchisq(logistica32$deviance, logistica32$df.residual))
rbind("Estadistico de la devianza" = logisticaDIGS$deviance , "Grados de libertad" = logisticaDIGS$df.residual, "P-valor"=1-pchisq(logisticaDIGS$deviance, logisticaDIGS$df.residual))
```

### 7.2. Modelos de regresión log-binomial.
###### 7.2.1.Con función "glm".
```{r}
rbind("Estadistico de la devianza" = logbinonial8.start1$deviance , "Grados de libertad" = logbinonial8.start1$df.residual, "P-valor"=1-pchisq(logbinonial8.start1$deviance, logbinonial8.start1$df.residual))
rbind("Estadistico de la devianza" = logbinomial32$deviance , "Grados de libertad" = logbinomial32$df.residual, "P-valor"=1-pchisq(logbinomial32$deviance, logbinomial32$df.residual))
rbind("Estadistico de la devianza" = logbinomialDIGS.start1$deviance , "Grados de libertad" = logbinomialDIGS.start1$df.residual, "P-valor"=1-pchisq(logbinomialDIGS.start1$deviance, logbinomialDIGS.start1$df.residual))

```

###### 7.2.1.Con función "logbin".
```{r}
rbind("Estadistico de la devianza" = logbin8$deviance , "Grados de libertad" = logbin8$df.residual, "P-valor"=1-pchisq(logbin8$deviance, logbin8$df.residual))
rbind("Estadistico de la devianza" = logbin32$deviance , "Grados de libertad" = logbin32$df.residual, "P-valor"=1-pchisq(logbin32$deviance, logbin32$df.residual))
rbind("Estadistico de la devianza" = logbinDIGS$deviance , "Grados de libertad" = logbinDIGS$df.residual, "P-valor"=1-pchisq(logbinDIGS$deviance, logbinDIGS$df.residual))
```

###### 7.2.1.Con función "COPY".
```{r}
rbind("Estadistico de la devianza" = logbinonial8.copy100$deviance , "Grados de libertad" = logbinonial8.copy100$df.residual, "P-valor"=1-pchisq(logbinonial8.copy100$deviance, logbinonial8.copy100$df.residual))
rbind("Estadistico de la devianza" = logbinonial8.copy1000$deviance , "Grados de libertad" = logbinonial8.copy1000$df.residual, "P-valor"=1-pchisq(logbinonial8.copy1000$deviance, logbinonial8.copy1000$df.residual))
rbind("Estadistico de la devianza" = logbinonial8.copy10000$deviance , "Grados de libertad" = logbinonial8.copy10000$df.residual, "P-valor"=1-pchisq(logbinonial8.copy10000$deviance, logbinonial8.copy10000$df.residual))

rbind("Estadistico de la devianza" = logbinonial32.copy100$deviance , "Grados de libertad" = logbinonial32.copy100$df.residual, "P-valor"=1-pchisq(logbinonial32.copy100$deviance, logbinonial32.copy100$df.residual))
rbind("Estadistico de la devianza" = logbinonial32.copy1000$deviance , "Grados de libertad" = logbinonial32.copy1000$df.residual, "P-valor"=1-pchisq(logbinonial32.copy1000$deviance, logbinonial32.copy1000$df.residual))
rbind("Estadistico de la devianza" = logbinonial32.copy10000$deviance , "Grados de libertad" = logbinonial32.copy10000$df.residual, "P-valor"=1-pchisq(logbinonial32.copy10000$deviance, logbinonial32.copy10000$df.residual))

rbind("Estadistico de la devianza" = logbinonialDIGS.copy100$deviance , "Grados de libertad" = logbinonialDIGS.copy100$df.residual, "P-valor"=1-pchisq(logbinonial8.copy100$deviance, logbinonialDIGS.copy100$df.residual))
rbind("Estadistico de la devianza" = logbinonialDIGS.copy1000$deviance , "Grados de libertad" = logbinonialDIGS.copy1000$df.residual, "P-valor"=1-pchisq(logbinonialDIGS.copy1000$deviance, logbinonialDIGS.copy1000$df.residual))
rbind("Estadistico de la devianza" = logbinonialDIGS.copy10000$deviance , "Grados de libertad" = logbinonialDIGS.copy10000$df.residual, "P-valor"=1-pchisq(logbinonialDIGS.copy10000$deviance, logbinonialDIGS.copy10000$df.residual))
```

# 8. TABLAS DE CONTINGENCIA.
* Frecuencias en número de personas.
```{r}
# table(dppdat$epds8wc)
# table(dppdat$epds32winc)
# table(dppdat$digs0a32)

df <- data.frame("Modelo 1"=c(1189,218, 1407), "Modelo 2"=c(922,78, 1000), "Modelo 3"=c(1032,142, 1174), row.names = c("No", "Yes","Total"))
df
```

* Frecuencias en porcentajes.
```{r}
# prop.table(table(dppdat$epds8wc))*100
# prop.table(table(dppdat$epds32winc))*100
# prop.table(table(dppdat$digs0a32))*100

df.perc <- data.frame("Modelo 1"=c(84.51,15.49, 100), "Modelo 2"=c(92.2,7.8, 100), "Modelo 3."=c(87.9,12.1, 100), row.names = c("No", "Yes","Total"))
df.perc
```
