---
title: "Ejercicio 1.4."
author: "Marta Piñol"
date: "19 de septiembre de 2017"
output:
  html_document: default
  pdf_document: default
---
La siguiente tabla contiene los mejores tiempos conseguidos en algunas pruebas de velocidad en
atletismo en los Juegos Ol´impicos de Atlanta:

(com fer una taula)

distancia | tiempo hombres | tiempo mujeres
----------|----------------|---------------
100       | 9.84           | 10.94

Si tomamos como variable regresora o independiente la distancia (metros) y como variable respuesta o dependiente el tiempo (segundos):



## Apartado (a) 
Calcular la recta de regresión simple con los datos de los hombres y dibujarla. Dibujar el gráfico de los residuos con la distancia y el gr´afico con las predicciones. Calcular la suma de cuadrados de los residuos y el $R^2$.

-> Si posem algo entre $ s'enten com a fórmula LATe

```{r}
dist <- c(100,200,400,800,1500,5000,10000,42192)
tiempoh <- c(9.84, 19.32, 43.19, 102.58, 215.78, 787.96, 1627.34, 7956.00)
tiempom <- c(10.94, 22.12, 48.25, 117.73, 240.83, 899.88, 1861.63, 8765.00)
summary(dist)
summary(tiempoh)
```

La recta de regresión és:
```{r}
g <- lm(tiempoh ~ dist)
coef(g)
```

La recta és $y = -78.23 + 0.19x$.

Gràfic dels residus:

```{r}
plot(dist, residuals(g))
```

No sembla que els punts estiguin al atzar al voltant del 0. Tenim un punt molt llunyà al conjunt de les dades...No pinta bé.

Gràfic de les prediccions:
```{r}
plot(dist, predict(g))
```
Tenim un punt lluny que és un punt influyent (determina cap a on tira la recta). Situació que no hauria de passar.

La suma de quadrats dels residus és:
```{r}
sum(residuals(g)^2)
```

El coeficient de determinació $R^2$:
```{r}
ss <- summary(g)
ss$r.squared
```
L'ajust entre la recta i els punts és molt bo. Això no té per que voler dir que el model sigui correcte.

## La recta amb logaritmes
La recta de regresión és:
```{r}
lg <- lm(log(tiempoh) ~ log(dist))
coef(lg)
```
La recta és $y = -2-88 + 1.12x$.

Gràfic dels residus:

```{r}
plot(dist, residuals(lg))
```

No sembla que els punts estiguin al atzar al voltant del 0. Tenim un punt molt llunyà al conjunt de les dades...No pinta bé.

Gràfic de les prediccions:
```{r}
plot(dist, predict(lg))
```
Tenim un punt lluny que és un punt influyent (determina cap a on tira la recta). Situació que no hauria de passar.

La suma de quadrats dels residus és:
```{r}
sum(residuals(lg)^2)
```

El coeficient de determinació $R^2$:
```{r}
ss <- summary(lg)
ss$r.squared
```